最高法院刑事判決　　　　　　　一○○年度台上字第七三六號
上　訴　人　陳韋甫
上列上訴人因違反毒品危害防制條例案件，不服台灣高等法院台
南分院中華民國九十九年十一月三十日第二審判決（九十九年度
上訴字第七九三號，起訴案號：台灣雲林地方法院檢察署九十九
年度偵字第五一一號），提起上訴，本院判決如下：
    主  文
上訴駁回。
    理  由
按刑事訴訟法第三百七十七條規定，上訴於第三審法院，非以判
決違背法令為理由，不得為之。是提起第三審上訴，應以原判決
違背法令為理由，係屬法定要件。如果上訴理由書狀並未依據卷
內訴訟資料，具體指摘原判決不適用何種法則或如何適用不當，
或所指摘原判決違法情事，顯與法律規定得為第三審上訴理由之
違法情形，不相適合時，均應認其上訴為違背法律上之程式，予
以駁回。本件上訴人陳韋甫上訴意旨略稱：(一)、量刑屬裁量權之
一種，應受內部性界限及外部性界限之限制，不得恣意為之。上
訴人販賣毒品之次數、數量及所得利益甚少，比起大盤及中盤商
之販賣毒品行為，危害社會程度要輕，原審僅依毒品危害防制條
例第十七條第二項規定減輕其刑，認無情堪憫恕，法重情輕之情
形，未全盤深入考量，再依刑法第五十九條酌減其刑，原判決顯
有量刑過重及理由不備之違法。(二)、上訴人販賣毒品之數行為，
時間接近、具重複性及營業性質，屬集合犯包括之一罪，原判決
論以數罪，自有適用法則不當之違法等語。
本件原審經審理結果，認為上訴人販賣如原判決附表一所載第二
級毒品甲基安非他命共計五次之犯行明確，因而維持第一審論處
上訴人販賣第二級毒品五罪之科刑判決（均依毒品危害防制條例
第十七條第二項規定減輕其刑後，各處有期徒刑三年六月，定應
執行刑為有期徒刑五年六月及相關沒收之宣告），駁回上訴人在
第二審之上訴。係以：上訴人於偵、審中自白不諱，核與證人即
毒品購買者吳陳通、林永吉、邱芳雄三人，於檢察官偵查中證述
情節相符，又有供販毒聯絡用之MOTOROLA第000000000
0號及NOKIA 第0000000000號行動電話各一具扣案可
稽，及通訊監察書、搜索扣押筆錄、行動電話雙向通聯紀錄等多
份存卷可參，罪證至明。原審已詳敘其調查、取捨證據之結果及
憑以認定犯罪事實之心證理由。並就上訴人所辯各語認非可採，
予以論述指駁。從形式上觀察，並無足以影響判決結果之違法情
形存在。上訴人雖以前開情詞指摘原判決違法，經查：(一)、所謂
集合犯，乃犯罪構成要件中，本就預定有多數同種類之行為將反
覆實行，立法者以此種本質上具有複數行為，反覆實行之犯罪，
認為有包括一罪之性質，因而將此種犯罪歸類為集合犯，特別規
定為一個獨立之犯罪類型，例如營業犯、收集犯、職業犯是。從
而集合犯之成立，除行為人主觀上須出於一個決意外，該自然意
義之複數行為，在時、空上並應有反覆實行之密切關係，依社會
通念，客觀上認為以包括之一罪評價較為合理者，始與立法之意
旨相符。又刑法修正已刪除連續犯規定，係將本應各自獨立評價
之數罪，回歸本來就應賦予複數法律效果之原貌。因此，就刑法
修正施行後多次販賣毒品之犯行，採一罪一罰，始符立法本旨。
若將此種販賣毒品行為歸類為集合犯，顯然與社會通念不合，且
違背修法之意旨。是原判決附表一所示，上訴人販賣第二級毒品
之各次犯行，認均係犯意各別，行為互殊，應分論併罰之理由，
核無違誤。(二)、適用刑法第五十九條酌減其刑與否，法院本屬有
權斟酌決定，原審未依該規定減輕其刑，已於判決理由內說明，
本件量刑，並無逸出裁量權之內部性界限及外部性界限之限制，
且無情堪憫恕或法重情輕之情形（見原判決理由三之(四)），自無
違法可言，不得據為上訴第三審之合法理由。其上訴違背法律上
之程式，應予駁回。
據上論結，應依刑事訴訟法第三百九十五條前段，判決如主文。
中    華    民    國  一○○  年    二    月   十七   日
                      最高法院刑事第八庭
                          審判長法官  花  滿  堂  
                                法官  黃  正  興  
                                法官  洪  昌  宏  
                                法官  徐  昌  錦  
                                法官  王  聰  明  
本件正本證明與原本無異
                                      書  記  官  
中    華    民    國  一○○  年    二    月  二十一  日
                                                      V